【裁判字號】    95,再,19
【裁判日期】    950901
【裁判案由】    營利事業所得稅
【裁判全文】
臺中高等行政法院判決
                                    95年度再字第00019號
    再審原告    建成運輸股份有限公司
    代  表  人  甲○○
    再審被告    財政部臺灣省中區國稅局
    代  表  人  乙○○
    訴訟代理人  丙○○
上列當事人間因營利事業所得稅事件，再審原告不服最高行政法
院94年度裁字第01545號裁定（係就本院93年3月11日92年度訴字
第1007號判決提起上訴），向最高行政法院提起再審之訴，經最
高行政法院就再審原告對於本院 93年3月11日92年度訴字第1007
號判決，聲請再審部分，裁定移送本院，本院判決如下︰
    主  文
再審原告之訴駁回。
再審訴訟費用由再審原告負擔。
    事  實
甲、事實概要：緣再審原告民國（下同）89年度營利事業所得稅
    結算申報，列報利息支出新臺幣（下同） 1,535,820元，經
    被告所屬臺中縣分局核定 0元。原告不服，就利息支出部分
    ，循序提起行政訴訟，經本院93年3月11日92年度訴字第100
    7 號判決駁回原告之訴，原告仍不服，向最高行政法院提起
    上訴，亦經該院以94年度裁字第1545號裁定，以上訴不合法
    而駁回。再審原告仍未甘服，遂依行政訴訟法第273條第1項
    第1款、第2款、第13款及第14款之規定向最高行政法院提起
    再審之訴，經最高行政法院以再審原告未具體表明前揭上訴
    駁回裁定有何再審理由，乃以 95年度裁字第442號裁定再審
    之聲請駁回。另就再審原告對於本院 93年3月11日92年度訴
    字第100 7號判決提起再審之訴部分，以95年度裁字第443號
    裁定移送本院審理。
乙、兩造之聲明：
一、再審原告聲明求為判決：
（一）、廢棄本院93年3月11日92年度訴字第1007號確定判決。
（二）、原處分復查決定及訴願決定均撤銷。
（三）、再審及前審訴訟費用均由再審被告負擔。
二、再審被告聲明求為判決：駁回再審原告之訴。
丙、兩造之爭點：
壹、再審原告起訴意旨略以：
一、按再審原告89年度經營運輸業務開立發票運費收入為28,546
    ,118 元、經營廢棄物回收業營業收入為 31,949,648元，依
    財政部89年12月11日台財稅第0890458436號函規定，營利事
    業同時經營 2種以上行業時，應分別按各該行業之同業利潤
    標準計算。再審被告及原審法院未按廢棄物回收業淨利率5%
    及運輸業淨利率8%分別計算所得額，或按全部淨利率5%計算
    所得額，而全部按運輸業淨利率8%計算所得額，其結果所得
    額差異最少有958,490元（運輸業收入28,546,118×8%＝2,2
    83,689元；廢棄物回收業收入 31,949,648×5%＝1,597,482
    元，合計3,881,171元，而再審被告計算所得為 4,839, 661
    元，兩者相差為 958,490元）。再審原告所營事業有台中縣
    政府營利事業登記證，由此可見，再審被告及原審均已違背
    前開函釋之規定。
二、再審原告88年度申報虧損 2,966,571元，已不符合所得稅法
    第80條第2項之規定，而須依同法條第1項之規定處理。原審
    判決理由已違背上開規定，依其查核結果填具核定稅額通知
    書，連同各計算項目之核定數額送達納稅義務人。既然再審
    被告已依上開規定填發核定通知書並送達納稅義務人，利息
    支出經認列在案，已表示借貸款項均符合規定，此關係原借
    款支出利息之事實認定與89年利息支出當然有關連，是原審
    判決顯有適用法令錯誤及違反採證原則。
三、至於營業外損失–利息支出部分：按89年度列支銀行借款利
    息支出 1,491,316元，係全部向台中商業銀行借款所支出之
    利息，每筆金額及所須支付利息，均有該銀行開立之收據可
    證，並於帳上載有債權人（即台中商業銀行）及其地址，均
    合於營利事業所得稅查核準則第97條第18款及所得稅法施行
    細則第33條之規定，依所得稅法第30條之規定，借款款項之
    利息，應在本營業年度內負擔者，准予減除。再審被告自應
    核實認定，並依所得稅法第 24條及財政部79年1月11日台財
    稅第791183529號函之規定，於其所查核營業淨利3,877,669
    元減除上開營業外利息支出之純益額為所得額。
四、股東借款予公司週轉，並未向公司收取任何利息，公司有錢
    乃償還股東，理所當然，並未違背商業會計法第9條第2項及
    84年10月28日經商會計字第84222667號函之規定。原審以未
    能提供證據及未盡協力義務，否定上開借貸事實，已違背法
    令，而有適用法規錯誤。
五、再審原告於88年8月4日支出即期款項21,561,905元貸款予台
    灣電力公司，惟當時再審原告並無支付該筆巨款之能力，又
    88年申報虧損 2,966,571元，依一般常理，於其他大企業同
    樣會發生週轉問題，故須向台中商業銀行借貸，且88年度帳
    證及21,561,905元之發票，亦均已提出供核。再審被告及原
    審未為調查，有違所得稅法第 80條第1項應調查而未調查之
    規定。
六、再審原告向台中商業銀行之借款，全部支出用於89年度營業
    有關費用合計 11,729,590元，支付員工之薪資5,112,340元
    ，依上項支出費用能謂非營業必要費用及支出嗎？原審顯已
    違背營利事業所得稅查核準則第 45條第2項、第71條、第77
    條及同法施行細則第32條之規定。
七、再審原告已依再審被告指示提供88年度日記簿、88年分錄簿
    、88年度總分類帳、購車資料、88年傳票、系爭89年利息支
    出收據、89年度日記簿、89年度總分類帳、系爭利息支出如
    何計算表、系爭89年銀行借貸明細等，原審已違背商業會計
    法憑證未超過 100萬元，無須提供款項證明，再審原告實已
    履行協力義務。
八、綜上，再審被告及原審院違背所得稅法及各項函釋及行政訴
    訟法第242條及第243條規定，再審原告自得依行政訴訟法第
    273 條第1項第1款、第2款、第13款、第14款及第274條之規
    定，提起本件再審之訴等語。
貳、再審被告答辯意旨略以：
一、按「有左列各款情形之一者，得以再審之訴對於確定終局判
    決聲明不服。但當事人已依上訴主張其事由或知其事由而不
    為主張者，不在此限．．．十三、當事人發見未經斟酌之證
    物或得使用該證物者。但以如經斟酌可受較有利益之裁判者
    為限。十四、原判決就足以影響於判決之重要證物漏未斟酌
    者。」「再審之訴專屬為判決之原行政法院管轄．．．對於
    最高行政法院之判決，本於第 273條第1項第9款至第14款事
    由聲明不服者，雖有前 2項之情形，仍專屬原高等行政法院
    管轄。」為行政訴訟法第273條第1項第13款、第14款、第27
    5條第1項及第3項所明定。
二、再審原告主張原判決違反行政訴訟法第 273條第1項第1款及
    第2款再審事由之部分，依行政訴訟法第 275條第1項規定，
    係屬最高行政法院管轄，本案業經最高行政法院95年3月2日
    95年度裁字第00442號裁定駁回，先予陳明。
三、再審原告主張其係兼營汽車貨運業及廢棄物回收業者，所得
    額應分別按淨利率8%及5%核算營業淨利之部分：
（一）、按再審原告89年度營利事業所得稅結算申報自行列報為
        汽車貨運業（行業標準代號： 6116-11），經再審被告
        所屬臺中縣分局通知其提示相關帳證資料供核，惟未提
        示，乃按汽車貨運業同業利潤標準淨利率8%核定營業淨
        利 4,839,661元，再審原告不服於訴願階段主張汽車貨
        運業之同業利潤標準應為7%，惟未曾聲明其89年度之營
        業收入包含汽車貨運業及廢棄物回收業，嗣再審原告於
        訴訟階段之爭訟標的則為利息支出項目，是以在爭點原
        則下，應視為再審原告就原核定之營業淨利 4,839,661
        元已無異議。
（二）、次按行政訴訟法第273條第1項第13款所謂「發見未經斟
        酌之證物或得使用該證物者」，係指該項證物在前訴訟
        程序事實審之言詞辯論終結前即已存在，而當事人不知
        其存在，或雖知其存在而因故不能使用，現始發現或得
        使用者而言。再審原告主張其係兼營汽車貨運業及廢棄
        物回收業者，並提示臺中縣政府營利事業登記證及載有
        銷貨品名之統一發票影本供核。惟營利事業登記證所載
        之營業種類係營利事業於設立時，就其可能之業務範圍
        向主管機關辦理核備登記，與實際業務狀況有別，又其
        遲至再審階段始提示載有銷貨品名之統一發票主張其經
        營範圍分屬不同行業別，衡情再審原告對其實際經營之
        業務內容應知之甚詳，該發票亦一直為其所有，再審原
        告對該項證物應無不知其存在，或雖知其存在而因故不
        能使用之情形，難謂其再審事由符合該款法定要件。
（三）、又上揭條文第 1項第14款所謂「原判決就足以影響於判
        決之重要證物漏未斟酌者」，則係指當事人在前訴訟程
        序中已提出於事實審法院之證物，事實審法院漏未加以
        斟酌，且該證物為足以影響判決結果之重要證物者而言
        。本件再審原告之爭訟標的為利息支出項目，並未將與
        營業收入相關之銷貨發票列為證物，自無重要證物漏未
        斟酌之情事。
四、至利息支出部分，再審原告未提示新事證或新理由，所訴核
    無足採等語。
    理  由
一、按「適用法規顯有錯誤者」、「判決理由與主文顯有矛盾者
    」、「當事人發見未經斟酌之證物或得使用該證物者。但以
    如經斟酌可受較有利益之裁判者為限」、「原判決就足以影
    響於判決之重要證物漏未斟酌者」，得以再審之訴對於確定
    終局判決聲明不服，固為行政訴訟法第273條第1項第1、2、
    13、14款所規定，然所謂「適用法規顯有錯誤」，必須依確
    定判決所認定之事實為判斷；所謂「判決理由與主文顯有矛
    盾」，係指判決之理由所為之認定，於主文為相反諭示之情
    形而言；所謂「發見未經斟酌之證物或得使用該證物者」，
    係指該項證物在前訴訟程序事實審之言詞辯論終結前即已存
    在，而當事人不知其存在，或雖知其存在而因故不能使用，
    現始發現或得使用者而言；所謂「原判決就足以影響於判決
    之重要證物漏未斟酌者」，則係指當事人在前訴訟程序中已
    提出於事實審法院之證物，事實審法院漏未加以斟酌，且該
    證物為足以影響判決結果之重要證物者而言。
二、查本件再審原告89年度營利事業所得稅結算申報，經再審被
    告所屬臺中縣分局以同業利潤標準核定其營業淨利，另對再
    審原告所列報利息支出1,535,82 0元，予以全數剔除核定為
    0 元，再審原告不服被告所屬臺中縣分局本年度營利事業所
    得稅核定稅額，提起復查，理由為「全部有憑證」，復查決
    定以其所屬臺中縣分局已函請本件再審原告提示帳簿文據供
    核，均未提示，認該分局按同業利潤標準核定全年所得額5,
    424, 483元，並無不合，而維持原核定處分。有復查申請書
    及復查決定書附原處分卷可稽，再審原告不服對復查決定提
    出訴願，以依同業利潤標準為7%，原處分未依同業利潤標準
    核定，加減計算非營業收收及支出後再核定課稅，並提出台
    中商業銀行89年度放款繳付利息證明書供核，資為爭議。訴
    願決定以同業利潤標準及所得額標準之適用情形有別，本件
    汽車貨運業同業利潤標準淨利為百分之八，再審原告所稱同
    業利潤標準為百分之七，係誤解，並以再審原告未能提出文
    據證明系爭利息支出為營業所必需，認原處分機關否准認列
    ，亦無違法。再審原告不服，起訴就該年度營業外支出利息
    1,491,316元（申報數應為1,535,820元）部分予以爭執，經
    本院93年3月11日92年度訴字第100 7號判決駁回原告之訴，
    原告仍不服，向最高行政法院提起上訴，亦經該院以94年度
    裁字第1545號裁定，以上訴不合法而駁回。再審原告仍未甘
    服，遂依行政訴訟法第273條第1項第1款、第2款、第13款及
    第14款規定之再審事由，提起再審之訴。
三、經查，本院原判決，係以再審被告依營利事業所得稅查核準
    則第 97條第2款非營利所必需之借款利息，不予認定之規定
    ，認再審原告列報本年度營業外支出利息 1,535,820元，但
    未能提出該利息支出與其營業有關之事證，予以剔除，於法
    並無不合，而駁回再審原告之訴。
四、又查「營利事業所得之計算，以其本年度收入總額減除各項
    成本費用、損失及稅捐後之純益額為所得額。」、「借貸款
    項之利息其應在本營業年度內負擔者准予減除。」、「依本
    法第三十條規定准予減除之借貸款項之利息，應於帳簿內載
    明債權人之真實姓名與地址。」、「利息支出之原始憑證如
    下：（一）支付金融業之利息，為金融業之結算單或證明書
    。．．．」固為所得稅法第24條第1項、第 30條、所得稅法
    施行細則第33條及營利事業所得稅查核準則第97條第18款所
    規定，而「經依同業利潤標準核定者如有非營業損益應另行
    查明計算」，亦經財政部台財稅字第 791183529號函函釋在
    案。然按上開規定及函釋均係稽徵機關於審核營利事業申報
    所得稅時列營業外利息支出時，所應審查者，而上開營利事
    業所得稅查核準則第 97條第2款之規定，亦為稽徵機關審查
    時所應遵守之規定，是本件係因再審原告本年度所申報列計
    營業外支出利息，未能依稽徵機關之通知提出該利息支出與
    其營業有關之事證，予以剔除，並非未審酌再審原告所指之
    上開規定及函釋，是自難以此認原判決有違背上開規定與函
    釋之適用法規錯誤、亦難認原判決有判決理由與主文顯有矛
    盾之情形。
五、又按所得稅法第80條、81條有關所得稅之調查核定之規定，
    係課稽徵機關於納稅義務人申報後，應派員調查並核定其應
    納稅額，並作成核定稅額通知書送達納稅義務人之義務，然
    通知納稅義務人提出資料，亦為調查之方法，且此一規定並
    不影響納稅義務人對於租稅調查之協力義務，與舉證責任之
    分配，是本件亦難依此認原判決有適用法規錯誤之情事，自
    亦不能認原判決有適用法規錯誤或判決理由與主文顯有矛盾
    之情形。
六、再查，再審原告提起本件再審之訴所提出之營業收入相關之
    銷貨發票影本、89年度營利事業各業所得額、同業利潤標準
    、建成運輸股份有限公司營利事業登記證影本、建成運輸股
    份有限公司88年度營利事業所得稅結算申報核定通知書、經
    濟部經商會計字第84222667號函，經核上開再審原告所提出
    之證物，均難認符合前述「發現未經斟酌之證物或得使用該
    證物」之再審要件，且究之上開證據內容，亦難據為再審原
    告所申報營業外支出利息 1,535,820元，與其營業有關之認
    定依據，即縱經斟酌亦無法據為再審原告較有利之判決。
七、末按，再審之訴，應以訴狀表明再審理由及關於再審理由並
    遵守不變期間之證據，為行政訴訟法第 277條第1項第4款所
    規定。所謂表明再審理由，必須指明確定判決有如何合於行
    政訴訟法第 273條所定再審事由之具體情事，始為相當，倘
    僅泛言有再審事由，而無具體情事者，仍難謂已合法表明再
    審事由，所為再審之訴，即屬不合法，本件再審原告指原判
    決有行政訴訟法第273條第1項第14款之重要證物漏未斟酌之
    情事，但依其起訴主張之內容，並未具體指出於原審訴訟程
    序中，有何已提出之證物，原審判決漏未加以斟酌。再審原
    告此部分之起訴，尚難認為合法。
八、此外，再審原告主張其係兼營汽車貨運業及廢棄物回收業者
    ，所得額應分別按淨利率8%及5%核算營業淨利之部分，及其
    他非對於本件再審原告於原起訴時所主張營業外利息支出遭
    剔除之爭點以外部分之權利主張，或再審事由之說明，即屬
    未經確定終局判決者，以之提起再審之訴即屬不合法。
九、綜上所述，再審原告提起本件再審之訴一部分為顯無再審理
    由，爰不經言詞辯論，予以駁回；另部分為不合法，則於本
    判決中併予駁回。此外，本件再審原告其餘之主張，經核均
    不足以影響本判決之結果，爰不一一指陳。
據上論結，本件再審之訴一部分不合法，一部分為顯無理由，依
行政訴訟法第278條、第281條、第98條第3項前段，判決如主文
。
中    華    民    國    95    年     9     月    1    日
                  第三庭審判長法  官  沈  應  南
                              法  官  林  秋  華
                              法  官  許  金  釵
以上正本證明與原本無異。
如不服本判決，應於判決送達後20日內向本院提出上訴書狀，其
未表明上訴理由者，應於提起上訴後20日內向本院提出上訴理由
書（須依對造人數附具繕本）；如於本判決宣示或公告後送達前
提起上訴者，應於判決送達後20日內補提上訴理由書（須附繕本
）。未表明上訴理由者，逕以裁定駁回。
提起上訴應預繳送達用雙掛號郵票390元（34元及5元郵票各10份
）。
中    華    民    國    95    年     9     月    1    日
                              書記官  廖  倩  慧


司法院資訊處製作；財團法人民間司法改革基金會備份。
